臺灣屏東地方法院刑事判決　　　　　　　　　　　　　九十三年度易字第七二七號
　　公　訴　人　臺灣屏東地方法院檢察署檢察官
　　被　　　告　乙○○　男　二.
右列被告因違反商標法等案件，經檢察官提起公訴（九十三年度偵字第四二九三號）
，被告於本院準備程序中就被訴事實為有罪之陳述，經本院合議庭裁定由受命法官獨
任依簡式審判程序審理，判決如左：
    主  文
乙○○連續行使偽造私文書，足以生損害於他人，處有期徒刑月，如易科罰金，以
佰元折算壹日。扣案之仿冒美白保濕粉底霜貳拾瓶沒收。
    事  實
一、乙○○明知如附表所示之商標，係由日商資生堂股份有限公司（即資生堂株式會
    社，以下簡稱日商資生堂公司）向我國經濟部中央標準局（現已改制為經濟部智
    慧財產局）申請註冊登記，取得商標專用權（指定使用之商品及專用期間屆滿日
    期均如附表所示），現仍在商標專用期間內，未經商標專用權人之同意或授權，
    不得任意販賣使用上開註冊商標之商品。詎乙○○於民國九十三年七月二十三日
    ，在高雄縣大寮鄉○○路○段一二五三號永昌百貨內，明知丙○○（經檢察官移
    未經日商資生堂公司之同意或授權，而於同一商品使用相同於如附表註冊商標圖
    樣之商品，且上開商品之外包裝、說明書及瓶身底部標籤上，均印有「SHISEIDO
    AMERI CAN INC.NEW YORK,N.Y.１００２２MADE IN U.S.A」等字樣，乃用以表示
    該產品為日商資生堂公司美國分公司所製造用意之證明之私文書，仍基於意圖營
    利販賣及行使偽造私文書之概括犯意，先以每瓶新台幣（下同）五十元之價格，
    向丙○○販入上開仿冒之美白保濕粉底霜二十四瓶後，再於同年七月二十五日下
    午四時許，前往屏東市○○路三二九號丹比囍餅門市，以每瓶四百九十九元之價
    格，連續販賣予門市店員潘曉莉、許秋惠各一瓶，而行使上開偽造產品出產用意
    證明之私文書，足以生損害於日商資生堂公司。嗣經日商資生堂公司授權經銷之
    華資妝業股份有限公司員工甲○○，在民生路一一三號前，發覺乙○○上開犯行
    ，旋即報警處理，遂為警於同日下午四時四十分許，在上開地點查獲，並當場扣
    得仿冒之美白保濕粉底霜二十瓶。
二、案經屏東縣警察局屏東分局報告及日商資生堂股份有限公司（即資生堂株式會社
    ）訴由臺灣屏東地方法院檢察署檢察官偵查起訴。
    理  由
一、本件被告乙○○所犯係死刑、無期徒刑、最輕本刑為三年以上有期徒刑以外之罪
    ，其於本院準備程序中就被訴事實為有罪之陳述，經本院合議庭裁定由受命法官
    獨任依簡式審判程序，先予敘明。
二、右揭事實，訊據被告乙○○於本院審理中坦承不諱，核與同案被告丙○○於偵查
    中供稱情節相符，並經證人潘曉莉、許秋惠於警偵中就被告販賣上開產品予渠二
    人乙節證稱明確，復有美白保濕粉底霜二十瓶扣案可佐，是被告前揭自白，應與
    事實相符。又扣案之美白保濕粉底霜，確屬仿冒日商資生堂公司所生產之粉底產
    品，亦經證人甲○○證稱無訛，且有告訴狀所附鑑定報告書一份、及真偽產品對
    照相片八張在卷可稽。次查，如附表所示之商標，係日商資生堂公司向我國經濟
    部中央標準局（已改制為經濟部智慧財產局）申請註冊登記，取得商標專用權，
    於專用期間內指定使用於附表所示之商品，現仍在商標專用期間內，亦有商標註
    冊證一紙附卷可憑。另經本院於審理中，當庭勘驗扣案之美白保濕粉底霜，其外
    包裝、說明書及瓶身底部標籤上，均印有「SHISEIDO AMERICAN INC. NEW YORK
    ,N.Y.１００２２MADE IN U.S.A」等字樣，乃用以表示該產品為日商資生堂公司
    美國分公司所生產用意之證明之私文書等情，有本院勘驗筆錄可佐。綜上，本件
    事證明確，被告犯行應堪認定，應依法論科。
三、按刑法上之行使偽造（準）私文書罪，重在保護文書公共信用之利益，凡行為人
    提出偽造之（準）私文書，充作真正之文書，並對其內容有所主張，足以生損害
    於公眾或他人，即已成立，至其行使之目的能否達到，則在所不問。又行使偽造
    （準）私文書，其行使之時間，與相對人認識文書內容之時，亦非必須一致。從
    而行為人提出偽造之（準）私文書，以偽作真，「對文書內容有所主張」之行使
    行為，自不以明示之方法為限，亦不以行為人當面直接就文書內容有所主張使相
    對人認識為必要，祇要將該以偽作真之文書置於可得發生文書功能之狀態下，行
    為人主觀上既已認識相對人足以認為其對該文書權利義務等內容有所主張，並有
    意使其發生，或其發生不違背本意，即已屬對該文書內容有所主張之行使行為（
    最高法院九十三年台上字第四一八○號判決要旨參照），查被告乙○○所販賣之
    仿冒美白保濕粉底霜，其外包裝、說明書及瓶身底部標籤上，均印有上述用以表
    示該產品為日商資生堂公司美國分公司所生產用意之證明，應以文書論，是被告
    販賣上開仿冒他人註冊商標之商品，且對於用以表示商品出產用意證明之私文書
    有所主張，核其所為，係犯商標法第八十二條之明知未得商標權人同意，於同一
    商品，使用相同之註冊商標之商品而販賣罪及刑法第二百十六條、第二百二十條
    、第二百十條之行使偽造私文書罪。被告以一行為，觸犯上開二罪名，為想像競
    合犯，應依刑法第五十五條規定，從一重論以刑法第二百十六條、第二百二十條
    、第二百十條之行使偽造私文書罪。被告先後二次販賣仿冒商品而行使偽造私文
    書之犯行，時間緊接，方法相同，觸犯構成要件相同之罪，顯係基於概括犯意反
    覆為之，為連續犯，應依刑法第五十六條規定，從一重論以一罪，並加重其刑。
    檢察官雖漏未認定被告行為構成連續犯，然於起訴事實已敘及被告販賣仿冒商品
    予潘曉莉、許秋惠二人之事實，本院當逕予認定，並依連續犯規定論處，附此敘
    明。爰審酌被告並無前科（有卷附臺灣屏東地方法院檢察署刑案資料查註紀錄表
    、臺灣高等法院被告全國前案紀錄表可參），明知日商所生產之化妝、保養品有
    合法進貨管道，且價格非低，竟貪圖便宜以低價販後售予他人，對日商資生堂公
    司之商標專用權及公共信用造成損害，並破壞我國保護智慧財產權之國際形象，
    所幸本件販出數量僅有二瓶，損害程度非鉅，且被告犯後坦承犯行，亦表悔意，
    惟自承無力賠償告訴人之損失等一切情狀，量處如主文所示之刑，並諭知易科罰
    金之折算標準。扣案之仿冒美白保濕粉底霜二十瓶，係被告犯商標法第八十二條
    之罪所販賣之物，不問屬於被告與否，應依商標法第八十三條之規定諭知沒收。
據上論斷，應依刑事訴訟法第二百九十九條第一項前段、第二百七十三條之一第一項
，商標法第八十二條、第八十三條，刑法第十一條，刑法第五十六條、第二百十六條
、第二百二十條第一項、第二百十條、第四十一條第一項、第五十五條，罰金罰鍰提
高標準條例第一條、第二條，判決如主文。
本案經檢察官劉俊儀到庭執行職務
中      華      民      國    九十四     年     一      月    十八      日
                                    臺灣屏東地方法院刑事第四庭
                                        法  官  劉敏芳
右正本證明與原本無異。
如不服本判決應於收受本判決送達後十日內向本院提出上訴書狀，其未敘述上訴理由
者，並得於提起上訴後十日內向本院補提理由書狀（均須按他造當事人之人數附繕本
）「切勿逕送上級法院」
                                        書記官  許倬維
中　　　華　　　民　　　國　　九十四　　年　　　一　　　月　　 十九 　　日
附錄本案論罪科刑法條全文：
刑法第二百二十條第一項：
在紙上或物品上之文字、符號、圖畫、照像，依習慣或特約，足以為表示其用意之證
明者，關於本章及本章以外各罪，以文書論。
刑法第二百十條
偽造、變造私文書，足以生損害於公眾或他人者，處五年以下有期徒刑。
刑法第二百十六條：
行使第二百十條至第二百十五條之文書者，依偽造、變造文書或登載不實事項或使登
載不實事項之規定處斷。
商標法第八十二條
明知為前條商品而販賣、意圖販賣而陳列、輸出或輸入者，處一年以下有期徒刑、拘
役或科或併科新臺幣五萬元以下罰金。
附表：
┌───────────┬───────┬───────┬───────┐
│  商   標   圖   樣   │商標專用期間屆│商標專用權人  │指定使用之商品│
│                      │滿日期        │              │              │
├───────────┼───────┼───────┼───────┤
│                      │九十四年三月三│日商資生堂股份│化妝水、粉底、│
│                      │十一日        │有限公司      │粉霜、粉餅、粉│
│                      │              │              │條、粉膏、香水│
│                      │              │              │、潤膚膏、磨砂│
│                      │              │              │膏、面霜等    │
└───────────┴───────┴───────┴───────┘
